臺灣臺南地方法院民事裁定
110年度消債更字第136號
聲  請  人 
即  債務人  王隆成  


代  理  人  黃龍昌律師(法扶律師)
上列債務人聲請消費者債務清理更生事件，本院裁定如下：
    主  文
債務人甲○○自民國110年6月25日下午5時起開始更生程序，並命
司法事務官進行本件更生程序。
    理  由
一、按債務人不能清償債務或有不能清償之虞者，得依本條例所
    定更生程序，清理其債務；債務人無擔保或無優先權之本金
    及利息債務總額未逾新臺幣（下同）1,200萬元者，於法院
    裁定開始清算程序或宣告破產前，得向法院聲請更生；債務
    人對於金融機構負債務者，在聲請更生或清算前，應向最大
    債權金融機構請求協商債務清償方案，或向其住、居所地之
    法院或鄉、鎮、市、區調解委員會聲請債務清理之調解；法
    院開始更生程序之裁定，應載明其年、月、日、時，並即時
    發生效力；法院裁定開始更生或清算程序後，得命司法事務
    官進行更生或清算程序。消費者債務清理條例（下稱消債條
    例）第3條、第16條第1項前段、第42條第1項、第45條第1項
    、第151條第1項分別定有明文。
二、聲請意旨以：聲請人即債務人前從事美容用品買賣，因經營
    不善，入不敷出，以刷卡支應生活及營運所須，嗣因無力清
    償，積欠乙○(台灣)商業銀行股份有限公司(下稱乙○銀行)27
    5,265元、遠東國際商業銀行股份有限公司(下稱遠東銀行)8
    9,103元、中國信託商業銀行股份有限公司(下稱中國信託銀
    行)68,346元未清償。又債務人因涉犯刑事案件而負有損害
    賠償責任，積欠犯罪被害人補償基金632,520元，另積欠汽
    車燃料稅26,400元未清繳。債務人為清理債務，前以書面向
    本院聲請消債者債務清理前置調解，最大債權金融機構乙○
    銀行雖提供分96期、每期清償4,809元之還款方案，惟債務
    人目前受雇於社團法人臺南市臺南都志願服務協會，每月收
    入約25,000元，名下僅有郵局存款76元、國泰人壽保單2張
    、1992年出廠之汽車1輛，扣除個人基本生活費14,866元及
    未成年子女1人扶養費6,500元，僅能提出每月清償2,701元
    之還款方案，以致調解不成立。債務人係一般消費者，未從
    事營業，且未經法院裁定開始清算程序或宣告破產。爰依消
    債條例之規定，自調解不成立之日起20日內，提出本件更生
    之聲請等語。
三、經查：
　㈠債務人為一般消費者，5年內未從事營業活動，依債務人所提
    出之財團法人金融聯合徵信中心當事人綜合信用報告所示(
    見調解卷第27-32頁)，債務人積欠乙○銀行、及遠東銀行、
    中國信託銀行等債務未清償。另據債權人陳報債權結果，債
    務人積欠乙○銀行信用卡債務1,185,499元(計算式：331,161
    元＋521,287元＋333,051元＝1,185,499元)；債務人截至110年
    4月26日止積欠遠東銀行信用卡本息債務389,534元(含本金7
    8,104元、利息311,427元)；截至110年4月23日止積欠中國
    信託銀行消費款本息債務197,449元(含本金59,556元、利息
    137,893元)等情，業據債務人提出債權人清冊、債務人清冊
    (見本院卷第35-36、41-45頁)，且有乙○銀行110年6月9日陳
    報狀、遠東銀行110年4月28日陳報狀、中國信託銀行110年4
    月30日陳報狀暨本院102年度南簡字第565號和解筆錄在卷可
    稽(見本院卷第191-193、197-203、225-226頁)；另債務人
    積欠93年度燃料費逾期罰緩1,800元迄未清償，有交通部公
    路總局嘉義區監理所臺南監理站110年3月16日嘉監南站字第
    1100049946號函可按(見調解卷第69頁)，是債務人為一般消
    費者，現積欠無擔保或無優先權之本金及利息債務總額未逾
    1,200萬元，堪可認定。債務人在本件更生聲請前，於110年
    3月4日以書面向本院聲請消債者債務清理前置調解，經本院
    以110年度南司消債調字第124號受理後，最大債權金融機構
    乙○銀行於調解前與債務人聯繫，提供債務人「分96期、利
    率5％、月付4,809元」之還款方案，惟債務人表示無法負擔
    ，乙○銀行於110年3月31日具狀陳明不出席調解期日，調解
    不成立等情，亦據債務人提出調解不成立證明書為證(見本
    院卷第47頁)，且經本院依職權調取本院110年度南司消債調
    字第124號卷宗核閱無訛，是債務人提起本件更生聲請前，
    已踐行前置調解程序而調解不成立之事實，亦可認定。
　㈡債務人主張其受雇於社團法人臺南市臺南都志願服務協會，
    每月收入25,000元之事實，業據其提出臺南市臺南都志願服
    務協會出具之109年9月至110年2月薪資明細為證(見本院卷
    第83-88頁)，核與本院依職權調取債務人勞工保險投保記錄
    相符(見本院卷第147-155頁)，堪信其前揭主張為真實可採
    。又債務人名下雖有郵局存款76元及1992年出廠之汽車1輛
    等財產，但財產總額為0元，此有債務人提出之全國財產稅
    總歸戶財產查詢清單、台南東門郵局存摺封面暨內頁在卷可
    憑（見本院卷第33頁、第67-72頁)，且有本院依職權調閱債
    務人107年度及108年度稅務電子閘門財產所得調件明細表可
    稽（見本院卷第163-166頁），應認債務人名下並無可資抵
    償債務之財產。至債務人自陳其名下有國泰人壽保單2張，
    其中，新呵護久久失能照護險已於110年3月23日解約，另永
    康手術醫療定期健康保險係醫療險，無解約金，已於110年4
    月20日停效等情，已據國泰人壽保險股份有限公司110年5月
    26日國壽字第1100051162號函覆在卷(見本院卷第217-222頁
    )。又債務人未領有臺南市政府之津貼或補助乙情，亦有臺
    南市政府社會局110年4月29日南市社助字第1100546936號函
    在卷可稽(見本院卷第195頁)。基此，債務人目前償債能力
    應以其每月薪資收入25,000元為據。
　㈢按債務人必要生活費用，以最近一年衛生福利部或直轄市政
    府所公告當地區每人每月最低生活費1.2倍定之，消債條例
    第64條之2第1項定有明文。債務人聲請更生或清算時所提財
    產及收入狀況說明書，其表明每月必要支出之數額，與消債
    條例第64條之2第1項、第2項規定之認定標準相符者，毋庸
    記載原因、種類及提出證明文件，亦為消債條例施行細則第
    21之1條第3項所明定。是以債務人戶籍地之臺南市政府公告
    110年度每人每月最低生活費13,304元之1.2倍計算，債務人
    每月必要生活費用即應以15,965元(計算式：13,304元×1.2
    倍≒15,965元，元以下4捨5入)為認定基準。債務人陳報其個
    人每月必要生活費用額為14,866元(見本院卷第189頁)，雖
    未提出證明文件，但該數額未逾上開生活費標準，依上開說
    明，應為可採。
　㈣債務人主張其與前妻共同扶養未成年次女，每月支出扶養費6
    ,500元乙節(見本院卷第189頁)。按受扶養者之必要生活費
    用，準用第1項規定計算基準數額，並依債務人依法應負擔
    扶養義務之比例認定之，消債條例第64條之2第2項定有明文
    。查，債務人之次女於96年3月4日出生，現年14歲，目前就
    讀國中，此有債務人提出之戶籍謄本及學生證可佐(見調解
    卷第45-47頁)，應認其次女有受父母即債務人及其前妻共同
    扶養之必要，雖債務人已與其前妻離婚，並與之約定由母行
    使負擔次女之權利義務，然債務人對於次女仍有法定扶養義
    務，且其每月有支出扶養費6,500元，此有債務人提出其前
    妻出具扶養證明在卷可證(見本院卷第183-185頁)，是債務
    人主張其每月支出次女扶養費6,500元，應為可採。又債務
    人次女之生活費標準，依前開規定，應以臺南市政府公告之
    110年度臺南市每人每月最低生活費用13,304元之1.2倍即15
    ,965元為限，且依法由債務人與江念庭共同負擔，是依前述
    每人每月15,965元之生活費標準，扣除其次女自109年1月起
    迄今每月領取之經濟弱勢家庭兒少生活扶助2,047元後(見本
    院卷第195頁臺南市政府社會局函)，債務人每月支出其次女
    之扶養費用應以6,959元【計算式：(15,965元－2,047元)÷2
    人＝6,959元】為上限，是債務人主張其每月支出次女扶養費
    6,500元，應堪採信。
　㈤據乙○銀行函覆本院稱，願就債務人所積欠之三張信用卡債務
    提供分期清償方案，即分90期、零利率、期金11,900元(計
    算式：3,300元＋5,300元＋3,300元＝11,090元)，此有乙○銀行
    110年6月9日陳報狀可按(見本院卷第225頁)，然債務人目前
    每月收入25,000元，扣除其個人每月生活必要費用14,866元
    及次女扶養費6,500元後，僅餘3,634元(計算式：25,000元－
    14,866元－6,500元＝3,634元)，顯無法負擔乙○銀行提供上開
    分期還款方案，遑論債務人尚有遠東銀行、中國信託銀行債
    務未清償，是債務人陳稱其收入無法負擔全部債務，應堪採
    信。依此，債務人之經濟狀況，確已達不能清償債務之程度
    ，而有更生之原因，及藉助更生制度調整其與債權人間之權
    利義務關係而重建其經濟生活之必要。
四、綜上所述，依債務人之收入財產及必要生活支出之情形，已
    達不能清償債務或有不能清償之虞之程度；債務人係一般消
    費者，未曾從事營業，其無擔保或無優先權之本金及利息債
    務總額未逾1,200萬元，亦曾踐行前置調解程序而調解不成
    立，復未經法院裁定開始清算程序或宣告破產，又無消債條
    例第6條第3項、第8條或第46條各款所定應駁回更生聲請之
    事由存在，債務人聲請本件更生，應予准許，爰裁定如主文
    所示。　
中　　華　　民　　國　　110 　年　　6 　　月　　25　  日
                  消債法庭法  官　張桂美
以上正本係照原本作成。　　　　　　　　　
本裁定不得抗告。
本裁定已於民國110年6月25日下午5時公告。 　　　　
中　　華　　民　　國　　110 　年　　6 　　月　　25　　日
                          書記官  蘇冠杰